台灣新竹地方法院刑事判決　　　　　　　　　　　　　　九十年度易字第六六二號
　　公　訴　人　台灣新竹地方法院檢察署檢察官
　　被　　　告　戊○○
　　指定辯護人　本院公設辯護人　林建和
右列被告因竊盜等案件，經檢察官提起公訴（八十九年度偵字第七０七三號），本院
判決如左：
    主  文
戊○○連續攜帶兇器竊盜，累犯，處有期徒刑拾月，扣案之活動板手壹支，沒收；又
竊盜，因脫免逮捕，當場施以強暴未遂，累犯，處有期徒刑貳年，扣案之鑰匙捌支，
沒收；應執行有期徒刑貳年捌月，扣案之活動板手壹支、鑰匙捌支，均沒收。
    事  實
一、戊○○於民國八十四年間因違反麻醉藥品管理條例案件，經台灣花蓮地方法院於
    八十五年六月二十八日，以八十五年度易字第一二四號判處有期徒刑六月，如易
    科罰金，以三百元折算一日確定，自八十五年七月三十日開始執行至八十六年九
    月十三日，另於八十五年間因違反槍砲彈藥刀械管制條例案件以及竊盜罪，經台
    灣桃園地方法院於八十五年六月二十一日，以八十五年度易字第二００八號判各
    處有期徒刑三月及有期徒刑一年，應執行有期徒刑一年二月確定，自八十五年九
    月十三日起接續執行至八十六年十月二十四日執行完畢，戊○○竟基於意圖為自
    己不法所有之概括犯意，先於八十九年十一月十九日十四時許，在台北縣新莊市
    ○○路○段五七一號前，趁丙○○所有車牌號碼八Ｆ—一三七二號自用小客車之
    鑰匙未取走之際，竊取該車得手，之後於八十九年十二月一日，至行政院衛生署
    （省立）桃園醫院附近，持在客觀上具有行兇危險性之活動板手一支，竊取丁○○所有車牌號碼ＫＦ—七一九０號汽車車牌二面，並將之懸掛於前開自小客車上
    使用，嗣於八十九年十二月四日下午二時十五分許，戊○○駕駛竊得之車牌號碼
    八Ｆ—一三七二號自用小客車，搭載不知情之己○○（由本院另為無罪判決）至
    位於新竹縣竹東鎮○○路○段三七二號碧悠電子公司員工停車場內，戊○○告知
    己○○要下車取物後，戊○○即持鑰匙八支竊取停放於停車場之汽車內之物品，
    戊○○下手竊取之第一部及第二部汽車（第一部車牌號碼不詳，第二部為ＪＮ—
    四三五二號，第二部車起訴書誤載為甲○○所有車牌號碼ＪＶ—四三五二號自小
    客車）因無法開啟而作罷，戊○○乃下手竊取甲○○所有（起訴書誤載為劉獻輝
    所有）車牌號碼ＪＹ—四九四八號自用小客車，戊○○將該車車門撬開後，戊○○即進入車內並翻動置物箱等處之物品搜索財物，此時經碧悠電子公司員工發現
    有異報警處理，而穿著警察制服之警員乙○○、楊正昌旋即駕駛警車趕至現場，
    戊○○發現警方前來於尚未竊得財物之際，即自車牌號碼ＪＶ—四三五二號自用
    小客車逃入車牌號碼八Ｆ—一三七二號自用小客車內，乙○○依法執行職務，下
    車至戊○○所駕自用小客車駕駛座車門處，敲門喝令下車，詎戊○○於公務員依
    法執行職務之時，為脫免逮捕，竟將車輛往左駕駛而衝撞乙○○，而當場施以強
    暴行為，乙○○見狀即跳開，惟仍被該車側撞致受有左膝挫傷之傷害，戊○○撞
    開乙○○後即往新竹市方向逃逸，乙○○則駕警車在後追趕，至新竹縣竹中路時
    遇紅燈，戊○○之車輛卡在車陣之中，乙○○再度下車站在戊○○車輛前方要求
    停車受檢，戊○○乃先行略微倒車後再駕車駛向乙○○，乙○○雖經跳開然仍造
    成其右腕挫傷之傷害，乙○○乃對戊○○所駕車輛開槍，己○○要求戊○○停車
    ，惟戊○○均不予理會，仍沿新竹市○○路○段右轉關東路方向逃逸，警方復對
    前開車輛後輪在射擊五槍後，至關東路二九八號前，因戊○○所駕駛車輛輪胎因
    破損無法行駛始被攔獲，並查獲戊○○所竊得之車牌號碼八Ｆ—一三七二號自用
    小客車、車牌號碼ＫＦ—七一九０號汽車車牌二面，以及於車內查獲戊○○所有
    供前揭行為所用之活動板手一支、鑰匙八支，因而偵知上情。
二、案經新竹縣警察局竹東分局報告台灣新竹地方法院檢察署檢察官偵查起訴。
    理  由
一、訊之被告戊○○固不否認有於前揭時間地點三次竊盜行為以及駕車逃逸之事實，
    惟被告戊○○否認有對警員施用強暴行為，辯稱：當時伊只是想要逃跑，並非故
    意要撞員警等語。經查：被告戊○○三次竊盜之行為，業經被告戊○○供述明確
    ，經核與被害人丙○○（偵卷第九頁參見）、丁○○（偵卷第十一頁參見）、甲○○（偵卷第十四頁參見）於警訊時指述之情節，以及證人劉獻輝（偵卷第十五
    頁參見）、林鏡鵬（偵卷第十七頁）於警訊時證述之情節相符，並有被告戊○○
    所竊得之車牌號碼八Ｆ—一三七二號自用小客車、車牌號碼ＫＦ—七一九０號汽
    車車牌二面（均已發還各被害人，偵卷第十九頁認領收據參見），以及被告戊○○所有供前揭竊盜行為所用之活動板手一支、鑰匙八支扣案可資佐證；其次，關
    於被告戊○○於竊盜後為脫免逮捕而對依法執行職務之制服員警乙○○施用強暴
    行為之部分，業據被告戊○○於警訊時供述明確（偵卷第四頁以下參見），而己○○於警訊時亦陳稱：「（於停車場）警察有來盤問，並且叫我們不要動，但戊○○不理會，對著警察衝過去後，加速往新竹市方向逃跑」等語（偵卷第八頁參
    見），且證人即執行職務之員警乙○○於偵查中證稱：「當天我跟楊正昌一起擔
    任巡邏工作，接獲通報在碧悠電子停車場有竊案，我們到達後，楊警員看見有一
    名男子正偷車行竊，我想把他抓住，但他動作快，跑入車內，我敲他門，他就把
    車開走，當時我站在車邊，他想把我撞開然後跑掉，當時我站在駕駛車門邊，他
    就把方向盤往左打，然後我趕快跳開，但我被撞傷，在左膝蓋有受傷，此時我穿
    警察制服，他知道我是警察，此時我們就開車追趕，並通報警網，我們追至竹中
    路口時，因紅綠燈被卡住，然後他倒車撞民眾車，當時我站在他車子的前面，他
    就繼續往前開，把我撞開，使我右手腕受傷，然後我跳到旁邊，用槍托敲駕駛座
    旁車窗，但車窗敲不開」、「當時我一直叫他下車，他不僅不下車而且還把車開
    過來對著我撞」等語（偵卷第六十四頁以下參見），於本院調查時證稱：「當天
    我接到值班通報說碧悠公司停車場有人在偷東西，我們到現場時，發現有一部自
    小客，我先下警車看到被告顏在一部自小客車內翻東西，被告顏看到我們就跑回
    去他自己的車子，我上前要抓住他跑上車鎖門，然後加速逃走，我敲門都不停，
    他就往新竹市逃逸，我通報請求支援，被告在十字路碰到紅燈，夾在車陣中，我
    們逆走到紅綠燈處，堵住最前面的車，我就走到被告顏的車子處，我站在車子的
    後面，我先敲被告的車子，要被告下車，被告就加油將前後的車子頂開，我就跑
    到車子的前面，要被告下車，並拍車子的引擎蓋，仍不停繼續開，我就再跑到駕
    駛座敲玻璃，被告就車子左偏壓我，輪胎差一點壓到我，我就對空鳴槍，他不停
    我就射他的左後輪，被告爆胎仍繼續跑，被告仍往新竹市方向逃，我們追到關東
    路處被告的車子緊急剎車停住，我們要被告下車，被告才慢慢下來，被告有迴轉
    ，因途中有一段是路面在修路，被告突然迴轉衝撞警車，我們閃開被告就ｓ型加
    速逃逸，到關東路時才緊急剎車」、「我的左側膝蓋及右手的手腕及手肘受傷，
    這是被告撞我的，當時被告用車子轉彎掃到我。」、「我是穿製服，開警車且車
    有閃光且鳴笛。」等語（本院九十年九月二十五日訊問筆錄參見），並有證人乙○○於行政院衛生署竹東醫院之診斷證明書（偵卷第六十八頁參見）在卷可按，
    足見被告戊○○當時確實有為脫免逮捕而對執行職務之公務員施用強暴之行為甚
    明，被告所辯前詞，要不足採；綜上，本件事證已臻明確，被告犯行堪予認定。
二、按攜帶兇器竊盜，祇須行竊時攜帶具有危險性之兇器為已足，並不以攜帶之初有
    行兇之意圖為必要；又無論上訴人等主觀上是否旨在行兇抑僅便利行竊，然在客
    觀上顯具有行兇之危險性，自屬兇器之一種，其攜帶而犯竊盜罪，應成立刑法第
    三百二十一條第一項第三款之罪；最高法院六十二年台上字第二四八九號、七十
    年度台上字第一六一三號判例分別可資參照。次按連續犯須連續數行為而犯同一
    罪名，始能成立，所謂犯同一罪名，依司法院大法官釋字第一五二號解釋，指構
    成犯罪要件相同之罪名而言，所犯刑法第三百二十一條第一項第四款之罪，係屬
    所犯同法第三百二十條之加重條件者，認為同一罪名雖無不合，但同法第三百二
    十九條則為準強盜罪，認為同一罪名，而依連續犯規定論擬，則有未當，最高法
    院六十七年台上字第二八四八號判例可資參照。
三、經查：被告戊○○於竊盜時所攜帶之活動板手，在客觀上顯具有行兇之危險性，
    則依照前揭判例之意旨，堪認屬刑法第三百二十一條第一項第三款之「兇器」無
    訛。是核被告戊○○第一次及第二次竊盜所為，分別係犯刑法第三百二十條第一
    項之竊盜罪以及第三百二十一條第一項第三款之加重竊盜罪。又被告戊○○於第
    三次竊盜未遂後，於公務員依法執行職務時，為脫免逮捕而施用強暴之行為，核
    其所為係犯刑法第一百三十五條第一項之對執行職務公務員施以強暴罪以及第三
    百二十九條之準強盜罪。而被告戊○○所涉準強盜罪之部分，被告戊○○前之竊
    盜行為，已著手於竊盜罪之犯罪行為之實行而不遂為未遂犯，是其所涉之準強盜
    行為，應依刑法第三百二十八條第四項之強盜未遂罪論（最高法院六十八年台上
    字第二七七二號判例參見），並依刑法第二十六條前段之規定，減輕其刑。被告
    戊○○第一次、第二次二次竊盜行為，時間緊接，所犯之罪名及基本犯罪構成要
    件均相同，顯係基於概括犯意反覆為之，為連續犯，應依刑法第五十六條之規定
    ，以刑法第三百二十一條第一項第三款之加重竊盜罪一罪論，並加重其刑。又被
    告戊○○因一行為而犯對執行職務公務員施以強暴罪以及準強盜罪，為一行為而
    觸犯數罪名，為想像競合犯，應依刑法第五十五條之規定，從一重之刑法第三百
    二十九條之準強盜罪未遂處斷（依刑法第三百二十八條第四項之強盜未遂罪論處
    ）。公訴意旨認被告戊○○就第三次竊盜以及施用強暴行為之部分，應分別依竊
    盜罪與對執行職務公務員施以強暴罪論處，容有未洽。又被告戊○○所犯加重竊
    盜罪與準強盜罪二罪間，犯意各別，行為互殊，且犯罪構成要件不同，應予分論
    併罰。查被告戊○○於八十四年間因違反麻醉藥品管理條例案件，經台灣花蓮地
    方法院於八十五年六月二十八日，以八十五年度易字第一二四號判處有期徒刑六
    月，如易科罰金，以三百元折算一日確定，自八十五年七月三十日開始執行至八
    十六年九月十三日，另於八十五年間因違反槍砲彈藥刀械管制條例案件以及竊盜
    罪，經台灣桃園地方法院於八十五年六月二十一日，以八十五年度易字第二００
    八號判各處有期徒刑三月及有期徒刑一年，應執行有期徒刑一年二月確定，自八
    十五年九月十三日起接續執行至八十六年十月二十四日執行完畢等情，有台灣高
    等法院被告全國前案紀錄表以及台灣新竹地方法院檢察署刑案資料查註紀錄表各
    乙紙附卷可稽，被告前受有期徒刑之執行完畢後，五年以內再犯本件有期徒刑以
    上之罪，為累犯，應依刑法第四十七條之規定，加重其刑，並就所犯加重竊盜罪
    之部分遞加重之，而就所犯與準強盜罪（未遂）之部分，先加後減之。爰審酌被
    告戊○○素行，竊盜之次數、所得之財物、為脫免逮捕而施強暴行為之情節、正
    值壯年仍不思上進、犯罪手段影響治安甚鉅以及犯罪後之態度等一切情狀，分別
    量處如主文所示之刑，並定其應執行之刑。扣案之活動板手一支、鑰匙八支，為
    被告戊○○所有供犯罪所用之物，業據被告戊○○供述在卷，爰依刑法第三十八
    條第一項第二款之規定，沒收之。另扣案之鐵撬一支、尖刀一支、鐵鑿一支、鐵
    尺一支、十字起子二支、一字起子一支，並非被告戊○○供前揭犯罪行為所用之
    物，業據被告戊○○供述明確，另扣案之安非他命一點八公克、吸食器一組之部
    分，亦與被告戊○○本件竊盜、準強盜行為無涉（應由違反毒品危害防制條例案
    件處理），爰均不為沒收之諭知。
四、另聲請移送併案審理意旨（台灣桃園地方法院檢察署八十九年度偵字第一六０二
    六號）認：被告戊○○於八十九年四月二十一日在桃園縣龜山鄉○○街十九號三
    樓，竊取許秋蓮所有之蘆竹鄉農會大竹辦事處之空白支票共四十九張及印章，並
    將其中票號0000000號支票填載面額新台幣一萬三千元並盜用印章後，向
    黃淑娟抵借五千五百元，嗣經黃淑娟提示退票因而偵知上情，因認被告戊○○此
    部分行為亦涉有竊盜罪嫌。按犯罪事實應依證據認定之，無證據不得推定其犯罪
    事實，刑事訴訟法第一百五十四條定有明文。又事實之認定，應憑證據，如未能
    發現相當證據，或證據不足以證明，自不能以推測或擬制之方法，為裁判基礎，
    又認定不利於被告之事實，須依積極證據，苟積極證據不足為不利於被告之事實
    認定時，即應為有利於被告之認定，更不必有何有利之證據，最高法院四十年臺
    上字第八六號判例、三十年上字第八一六號判例可資參照。訊之被告戊○○固不
    否認有於前揭時間地點持面額一萬三千元之支票向黃淑娟抵借五千五百元之事實
    ，惟否認有何竊盜之行為，辯稱：伊在停車附近的草叢撿到一個皮包，裡面有這
    些支票等語。經查：被害人許秋蓮失竊之經過，業據被害人許秋蓮於警訊時指稱
    ：「（當時遭竊情形為何？）當時家裡沒有人在家，等下班後才發現家裡遭竊一
    些證件及支票被竊」等語（前揭偵卷第九頁參見），是被害人許秋蓮並未目睹行
    竊之人為何人，應可確定，此外，復查無其他積極切確之證據足資證明被告戊○○有此竊盜之犯行，尚難僅憑被告戊○○持有被害人許秋蓮所失竊之物品，即遽
    認係被告戊○○行竊所得，是移送併案之部分，與被告戊○○前揭竊盜行為間，
    不生連續犯之裁判上一罪之關係，本院無從併予審酌，應由台灣桃園地方法院檢
    察署依法處理，併此敘明。
五、據上論斷，應依刑事訴訟法第二百九十九條第一項前段，刑法第五十六條、第一
    百三十五條第一項、第三百二十一條第一項第三款、第三百二十九條、第三百二
    十八條第四項、第二十六條、第五十五條、第四十七條、第五十一條第五款、第
    三十八條第一項第二款，罰金罰鍰提高標準條例第一條前段，判決如主文。
本案經檢察官吳金棟到庭執行職務。
中      華      民      國    九十一    年      一      月    二十二    日
                        台灣新竹地方法院刑事第二庭
                                  法      官    蘇  嘉  豐
右正本證明與原本無異。
如不服本判決，應於判決送達後十日內向本院提出上訴狀( 應附繕本 )。
                                  書  記  官    賴  寶  合
中      華      民      國    九十一    年      一      月    二十二    日
附錄本案論罪科刑所適用法條全文：
刑法第一百三十五條第一項：
對於公務員依法執行職務時，施強暴脅迫者，處三年以下有期徒刑、拘役或三百元以
下罰金。
刑法第三百二十一條第一項第三款：
犯竊盜罪而有左列情形之一者，處六月以上五年以下有期徒刑：
三  攜帶兇器而犯之者。
刑法第三百二十八條第一項、第四項：
意圖為自己或第三人不法之所有，以強暴、脅迫、藥劑、催眠術或他法，至使不能抗
拒，而取他人之物或使其交付者，為強盜罪，處三年以上十年以下有期徒刑。
第一項及第二項之未遂犯罰之。
刑法第三百二十九條：
竊盜或搶奪，因防護贓物、脫免逮捕或湮滅罪證，而當場施以強暴脅迫者，以強盜論
。
